最高法院刑事判決　　　　　　　　　　　　　　　八十六年度台上字第二八一五號
　　上　 訴　 人　台灣高等法院高雄分院檢察署檢察官
　　上訴人即被告　甲○○
右上訴人等因被告背信案件，不服台灣高等法院高雄分院中華民國八十五年六月二十
五日第二審判決（八十四年度上訴字第二○二八號，起訴案號：台灣屏東地方法院檢
察署八十二年度偵字第一四七三號），提起上訴，本院判決如左：
    主  文
原判決撤銷，發回台灣高等法院高雄分院。
    理  由
本件原判決認定上訴人甲○○於民國七十三年間向屏東縣佳冬鄉農會貸款新台幣（下
同）五十萬元，約定週年利率百分之十點七五，本應依約繳納，詎甲○○之妻余慈苗
及余慈苗之姪女余閨娠（另由原審八十四年上訴字第二○二四號判決），於七十四年
間在佳冬鄉農會信用部分別擔任覆核及主辦，負責農會貸款戶繳款時計算應收本息之
職，乃為農會處理事務之人，甲○○於七十四年十一月一日至佳冬鄉農會繳納貸款本
息時，意圖為自己之不法之利益，為圖短繳利息以減輕負擔，與余慈苗、余閨娠基於
共同背信之犯意聯絡，余閨娠於收取其姑丈甲○○自七十三年十一月二十日至七十四
年十一月一日止應繳付之貸款利息時，故意未依前開約定之利率收受，逕予減低利率
為百分之八點二五計收本息，余慈苗於覆核該次繳息之收入傳票時，亦故為無誤之核
定以資配合，違背渠等為農會收款主辦及覆核之任務，致為委任事務之佳冬農會債權
短收八千三百六十元，足生損害於佳冬農會之財產等情，因而撤銷第一審不當之科刑
判決，改判仍論處甲○○共同為他人處理事務，意圖為自己不法之利益，而為違背其
任務之行為，致生損害於本人之財產罪刑，固非無見。
惟查上訴人甲○○於原審已提出其妻余慈苗於七十四年十一月一日在佳冬鄉農會三十
四萬四千零八十一元存款取款條及余閨娠同日在該農會三萬二千四百九十四元存款取
款條等影本各一張（見原審卷第七二、七三頁），以證明其名義七十四年十一月一日
繳納之貸款本息三十七萬六千五百七十五元，係由其妻余慈苗負責繳納，其不知繳款
詳情，更不知所繳利息之利率如何計算。而余慈苗、余閨娠亦證實上情無誤（見原審
卷第八一、八二頁），乃原判決對此有利上訴人甲○○之證據，並未說明不採之理由
。且上訴人甲○○如何與余慈苗、余閨娠有犯意之聯絡，原判決亦未說明其認定之依
據，徒以甲○○與余慈苗、余閨娠為配偶或至親關係，推論其繳納利息前彼此應有溝
通而知情，進而認定甲○○與余慈苗、余閨娠間有犯意之聯絡，尚嫌速斷，亦有理由
不備之可議。且原判決事實欄記載甲○○係於七十四年十一月一日至佳冬鄉農會繳納
貸款本息，亦有與前述由余慈苗繳納甲○○貸款本息之證據資料不相適合之違誤。檢
察官上訴意旨亦指摘原判決用法欠當，應認原判決有撤銷發回之原因。又本件雖屬刑
事訴訟法第三百七十六條第五款所列案件，惟本法修正前，原得上訴於第三審法院，
且已繫屬於法院，依本法施行法第五條第一項規定，仍應依修正前之法定程序終結之
，附此明。
據上論結，應依刑事訴訟法第三百九十七條、第四百零一條，判決如主文。
中      華      民      國    八十六    年      五      月     十五     日
                              最高法院刑事第三庭
                                  審判長法官  蔡  詩  文
                                        法官  張  吉  賓
                                        法官  莊  登  照
                                        法官  洪  明  輝
                                        法官  蔡  清  遊
      右正本證明與原本無異
                                              書  記  官
中      華      民      國    八十六    年      五      月     二十四   日
